【裁判字號】    92,訴,1372
【裁判日期】    920617
【裁判案由】    毒品危害防制條例
【裁判全文】
臺灣臺中地方法院刑事判決                        九十二年度訴字第一三七二號
    公  訴  人  臺灣臺中地方法院檢察署檢察官
    被      告  甲○○
右列被告因違反毒品危害防制條例案件，經檢察官提起公訴（九十二年度毒偵字第一
一九三號、第一二七六號），本院判決如左：
    主  文
甲○○連續施用第一級毒品，處有期徒刑壹年。
第一級毒品海洛因壹包（淨重零點零陸公克，包裝重零點壹公克）沒收銷燬之，注
射針筒壹支沒收。
    事  實
一、甲○○曾於民國八十九年間因施用第一級毒品、第二級毒品案件，經本院分別判
    處有期徒刑八月、五月，應執行有期徒刑一年；又於九十年間因施用第一級毒品
    、第二級毒品及偽造文書等案件，經本院分別判處有期徒刑十月、六月及三月，
    經定應執行刑為有期徒刑一年五月，上開二應執行刑接續執行，於九十二年三月
    十四日縮短刑期假釋，假釋期間並付保護管束（以上不構成累犯）。又其於八十
    八年間因施用毒品案件，經本院裁定送觀察、勒戒後，經評定無繼續施用毒品之
    傾向，由臺灣臺中地方法院檢察署檢察官於八十八年八月三十日以八十八年度毒
    偵字第三四二號為不起訴處分確定。復又因施用毒品案件，經本院裁定送觀察、
    勒戒後，經評定有繼續施用毒品之傾向，本院裁定送強制戒治一年，由臺灣臺中
    地方法院檢察署檢察官以八十八年度毒偵字第二八四八號提起公訴，本院以九十
    二年度訴字第五七四號判決定應執行刑為有期徒刑一年，其並於九十年五月二十
    一日執行強制戒治完畢。甲○○於假釋期間猶不知戒惕，基於施用第一級毒品海
    洛因之概括犯意：(1)先於九十二年四月一日晚間七、八時許及同年月二日凌晨二
    、三時許，在臺中市○○路與山西路口之不詳姓名朋友住處內，以將第一級毒品
    海洛因羼入香煙吸食之方式，施用第一級毒品海洛因二次。嗣於同年月三日上午
    十時二十六分許，經臺灣臺中地方法院檢察署檢察官命對該假釋中付保護管束之
    甲○○定期採尿後，經送驗呈嗎啡陽性反應而發現上情。(2)其又於九十二年四月
    二十二日晚間七、八時許，在臺中縣太平市○○路○段三七六巷五四號，以將第
    一級毒品海洛因羼入香煙吸食之方式，施用第一級毒品海洛因一次。嗣於同年四
    月二十六日上午十一時許，甲○○騎乘車牌號碼ＰＵ五─四二九號重型機車，後
    載游新貴（另案由檢察官偵查），行經臺中縣太平市○○路○段與長安路口時，
    因行跡可疑，經警方進行臨檢而當場查獲，並扣得甲○○所有供施用之第一級毒
    品海洛因一包（淨重零點零六公克，包裝重零點三一公克）及預備供施用毒品用
    之注射針筒一支。後經本院認其為三犯毒品危害防制條例第十條之施用毒品罪，
    裁定令入戒治處所施以強制戒治。
二、案經臺灣臺中地方法院檢察署檢察官自動檢舉及臺中縣警察局霧峰分局報請臺灣
    臺中地方法院檢察署檢察官偵查起訴。
    理  由
一、訊據被告甲○○對其於右揭時地連續施用第一級毒品海洛因之事實，業於本院審
    理時坦承不諱，並有其白色粉末一包及預備供施用毒品用之注射針筒一支，扣案
    足佐。而被告二次所採之尿液經分別送請中山醫學大學附設醫院藥物濫用檢測中
    心、臺中市衛生局檢驗之結果，均呈有嗎啡陽性反應，此有該醫院九十二年四月
    十日檢驗報告、衛生局九十二年五月七日尿液煙毒檢驗成績書各一紙附卷可稽，
    按海洛因係嗎啡經化學合成半人工合成品，藥（毒）性倍於嗎啡，其經施用進入
    人體，藉人體解毒系統之代謝作用而分解成藥（毒）性較低於嗎啡，故於施用海
    洛因（麻藥）之煙毒嫌犯尿液中，可檢出嗎啡煙毒反應；一般施用毒品，八小時
    內約有百分之八十量於尿中排出，二十四小時後剩餘量之百分之九十再排出，七
    十二小時仍有微量排出，有憲兵司令部八十年五月七日（八十）鑑驗字第一七四
    六號函可參，是被告確有於右揭時間連續施用海洛因之犯行，堪可認定。又扣案
    之白色粉末一包為第一級毒品海洛因，合計淨重零點零六公克，包裝重零點三一
    公克等情，有法務部調查局九十二年五月二十六日調科壹字第一二００一二八三
    ０號鑑定通知書一份存卷可證。再查，被告於八十八年間因施用毒品案件，經本
    院裁定送觀察、勒戒後，經評定無繼續施用毒品之傾向，由臺灣臺中地方法院檢
    察署檢察官於八十八年八月三十日以八十八年度毒偵字第三四二號為不起訴處分
    確定。復又因施用毒品案件，經本院裁定送觀察、勒戒後，經評定有繼續施用毒
    品之傾向，本院裁定送強制戒治一年，由臺灣臺中地方法院檢察署檢察官以八十
    八年度毒偵字第二八四八號提起公訴，本院以九十二年度訴字第五七四號判決定
    應執行刑為有期徒刑一年，其並於九十年五月二十一日執行強制戒治完畢之事實
    ，有臺灣高等法院被告全國前案紀錄表、臺灣臺中地方法院檢察署刑案資料查註
    紀錄表各一份附卷可稽，是其於五年內三犯毒品危害防制條例第十條之罪，亦可
    認定。綜上，被告自白與事實相符，其連續施用第一級毒品海洛因之事證明確，
    犯行洵堪認定。
二、核被告所為，係犯毒品危害防制條例第十條第一項之施用第一級毒品海洛因罪。
    被告施用第一級毒品海洛因前之持有海洛因行為，本應以持有論，惟持有後進而
    施用，其持有之低度行為應被施用之高度行為所吸收，故不再另論其持有第一級
    毒品罪。被告所為前開三次施用第一級毒品之行為，時間緊接，所犯構成要件相
    同，顯係基於概括之犯意為之，為連續犯，爰依刑法第五十六條之規定，論以一
    罪，並加重其刑。公訴意旨就被告於九十二年四月一日晚間七、八時許施用第一
    級毒品海洛因之行為，漏未起訴，惟本院認此部分與公訴人起訴經判決有罪部分
    有連續犯之裁判上一罪之關係存在，依審判不可分原則，本院自得加以審理。爰
    審酌被告一再施用毒品，經觀察勒戒及強制戒治後，不知戒惕，仍再次連續施用
    毒品，無視於毒品對於自身健康之戕害及國家對於杜絕毒品犯罪之禁令，不知戒
    除惡習，惡性非輕，然念及被告於本院審理期間坦承犯行，態度良好，其施用毒
    品海洛因並無危害他人，本之施用毒品者均有相當程度之成癮性及心理依賴，其
    犯罪心態與一般刑事犯罪之本質並不相同，容應以「病人」之角度為考量，並側
    重適當之醫學治療及心理矯治為宜，且被告經施以長時間之強制戒治，固屬保安
    處分之一種，然既與其所應受之刑罰，同係限制人身自由，揆諸比例原則，應予
    適當量刑等一切情狀，量處如主文所示之刑，以資懲儆。又扣案之第一級毒品海
    洛因一包（淨重零點零六公克，包裝重零點三一公克）為毒品，依毒品危害防制
    條例第十八條第一項前段之規定，宣告沒收銷燬之。又扣案注射針筒一支，係被
    告所有且預備供施用第一級毒品所用之物，爰依刑法第三十八條第一項第二款宣
    告沒收。
三、公訴人認被告於八十九年間因施用第一級毒品、第二級毒品案件，經本院分別判
    處有期徒刑八月、五月，應執行有期徒刑一年，於九十一年五月二十日已執行完
    畢，是就本案之犯行，應構成累犯云云。惟按「刑法第七十九條之一第一項規定
    ：『二以上徒刑併執行者，第七十七條所定最低應執行之期間，合併計算之。』
    同條第三項規定：『依第一項規定合併計算執行期間而假釋者，前條第一項規定
    之期間，亦合併計算之。』則在併合執行之情形，經許其假釋出獄者，其報請許
    可假釋所須最低應執行之期間，既合併計算；且假釋期間（即殘刑期間），亦合
    併計算之，其期間即無從區分。從而，不論假釋出獄前所執行之期間是否已逾其
    中任一罪之刑期，亦不論嗣後其假釋有無被撤銷，在假釋期間內，均應認為尚未
    執行完畢。其於執行逾其中任一罪之刑期後五年內之假釋期間，再犯有期徒刑以
    上之罪者，不應論以累犯。題設情形，被告既因甲、乙兩罪所處有期徒刑併合執
    行，並合併計算其最低應執行之期間而獲准假釋，其已執行之期間及假釋之範圍
    自應包括甲、乙兩罪徒刑在內，其於執行逾甲罪刑期後五年內之假釋期間，再犯
    有期徒刑以上之罪者，依上開說明，不應論以累犯。」，此為最高法院八十八年
    七月二十日八十八年第四次刑事庭會議所採之決議，公訴意旨與上開決議意旨不
    合，顯有誤會，併予敘明。
據上論斷，應依刑事訴訟法第二百九十九條第一項前段，毒品危害防制條例第十條第
一項、第十八條第一項前段、第二十條第三項前段，刑法第十一條前段、第五十六條
、第三十八條第一項第二款，判決如主文。
本案經檢察官高永棟到庭執行職務
中      華      民      國    九十二    年      六      月     十七     日
                              臺灣臺中地方法院刑事第四庭
                                      法  官  楊  真  明
右正本證明與原本無異。
如不服本判決，應於送達後十日內向本院提出上訴狀（須附繕本），上訴於臺灣高等
法院臺中分院。
                                      書記官
中      華      民      國    九十二    年      六      月     十七     日
附錄本判決論罪科刑法條
毒品危害防制條例第十條第一項：
  施用第一級毒品者，處六月以上五年以下有期徒刑。


司法院資訊處製作；財團法人民間司法改革基金會備份。
